【裁判字號】    98,裁,1267
【裁判日期】    980521
【裁判案由】    有關教育事務
【裁判全文】
最  高  行  政  法  院  裁  定
                                      98年度裁字第1267號
上  訴  人  甲○○
被 上訴 人  國立臺灣大學
代  表  人  乙○○
訴訟代理人  黃鈺華  律師
上列當事人間有關教育事務事件，上訴人對於中華民國98年1月
15日臺北高等行政法院97年度訴字第699號判決，提起上訴，本
院裁定如下：
    主  文
上訴駁回。
上訴審訴訟費用由上訴人負擔。
    理  由
一、按對於高等行政法院判決之上訴，非以其違背法令為理由，
    不得為之，行政訴訟法第242條定有明文。依同法第243條第
    1項規定，判決不適用法規或適用不當者，為違背法令；而
    判決有同條第2項所列各款情形之一者，為當然違背法令。
    是當事人對於高等行政法院判決上訴，如依行政訴訟法第24
    3條第1項規定，以高等行政法院判決有不適用法規或適用不
    當為理由時，其上訴狀或理由書應有具體之指摘，並揭示該
    法規之條項或其內容；若係成文法以外之法則，應揭示該法
    則之旨趣，倘為司法院解釋或本院之判例，則應揭示該判解
    之字號或其內容。如以行政訴訟法第243條第2項所列各款情
    形為理由時，其上訴狀或理由書，應揭示合於該條項各款之
    事實。上訴狀或理由書如未依此項方法表明者，即難認為已
    對高等行政法院判決之違背法令有具體之指摘，其上訴自難
    認為合法。
二、上訴人係被上訴人進修推廣部法律系之學生，前因違反被上
    訴人法律系民國91學年度第2學期第1次系務會議臨時動議第
    2案之規定，在未經任課教師同意下進行共筆之製作，經被
    上訴人所屬學生獎懲委員會（下稱學生獎懲委員會）第147
    次會議審議，依學生個人獎懲辦法第8條第12款及第12條第1
    款之規定，予以申誡2次之懲處。上訴人不服提出申訴，經
    被上訴人所屬學生申訴評議委員會（下稱申評會）決議駁回
    （上訴人就此部分提起行政爭訟，業經教育部以96年8月3日
    台訴字第0960087176A號決定不受理，原審法院以96年度訴
    字第3428號裁定駁回其訴確定）。上訴人於96年9月3日提出
    「國立臺灣大學提供政府資訊申請書」，請求被上訴人提供
    申評會第35次會議開會書面紀錄、全程錄音及學生獎懲委員
    會第147次會議之書面紀錄與全程錄音，經被上訴人以96年9
    月26日校學字第0960033258號函（下稱原處分）復上訴人略
    以，被上訴人僅提供申評會第35次會議開會書面紀錄、上訴
    人在該次會議答詢時之錄音及學生獎懲委員會第147次會議
    中與委員答詢之錄音與文字稿，但均不提供全程錄音。上訴
    人不服，遂循序提起行政訴訟，求為判決訴願決定及原處分
    均撤銷且命被上訴人提供申評會第35次會議開會及學生獎懲
    委員會第147次會議之全程錄音，經原審法院判決駁回。
三、上訴人對於原判決上訴，雖以該判決違背法令為由，惟其於
    原審準備程序，經受命法官訊問有何公法上法律關係請求時
    ，明確告以：「根據政府資訊公開法第6條之規定，該項資
    訊與原告的權益攸關，因為我將根據此資訊來決定我是否提
    起國家賠償」。上訴人雖於97年11月3日之補充訴狀提及本
    案於公法上之請求資訊公開權基礎有二，一為政府資訊公開
    法，二為行政程序法第46條，然其同時表明「查政府資訊公
    開法為行政程序法第46條資訊公開之特別法，依特別法優於
    普通法之法理，應予優先適用。故本案所請政府檔案資訊公
    開部分，基本上無關行政程序法第174條，應予以(按狀載「
    以予」)適用」(原審卷第103頁)。足見上訴人並未根據行政
    程序法第46條為本件訴訟上請求。上訴人以其在原審未主張
    之請求權，指原判決未斟酌違背法令云云，不能認對該判決
    之違背法令有具體之指摘。又上訴人雖敘述關於通訊監察法
    之司法院釋字第631號及關於檢肅流氓條例之636號解釋，但
    未對原判決如何違背法令，有具體敘明，自非具體表明合於
    不適用法規、適用法規不當、或行政訴訟法第243條第2項所
    列各款之情形，難認對該判決之如何違背法令已有具體之指
    摘。依首揭說明，應認其上訴為不合法。
四、據上論結，本件上訴為不合法。依行政訴訟法第249條第1項
    前段、第104條、民事訴訟法第95條、第78條，裁定如主文
    。
中    華    民    國    98    年    5     月    21    日
                    最高行政法院第五庭
                        審判長法官  黃  璽  君
                              法官  曹  瑞  卿
                              法官  鄭  忠  仁
                              法官  黃  本  仁
                              法官  吳  東  都
以  上  正  本  證  明  與  原  本  無  異
中    華    民    國    98    年    5     月    22    日
                              書記官  郭  育  玎


司法院資訊處製作；財團法人民間司法改革基金會備份。
